臺灣臺北地方法院刑事判決　　　　　　　 95年度訴字第449號
公　訴　人　臺灣臺北地方法院檢察署檢察官
被　　　告　乙○○
　　　　　　卯○○
　　　　　　子○○
　　　　　　寅○○
　　　　　　庚○○
　　　　　　丑○○
　　　　　　癸○○
上　7　人
選任辯護人　蕭蒼澤律師
被　　　告　巳○○
　　　　　　辰○○
　　　　　　壬○○
　　　　　　戊○○
上　 1　人
選任辯護人　蕭蒼澤律師
被　　　告　己○○
選任辯護人　姚昭秀律師
　　　　　　洪志文律師
被　　　告　丙○○
　　　　　　甲○○
上列被告因妨害投票案件，經檢察官提起公訴（95年度選偵字第
2號），本院判決如下：
    主  文
乙○○、卯○○、寅○○、庚○○、丑○○、癸○○、巳○○、
辰○○、壬○○、戊○○、己○○、丙○○、甲○○共同以非法
之方法，使投票發生不正確之結果，各處有期徒刑參月，如易科
罰金，均以銀元參佰元即新台幣玖佰元折算壹日，均褫奪公權壹
年，均緩刑貳年。
子○○共同以非法之方法，使投票發生不正確之結果，累犯，處
有期徒刑參月，如易科罰金，以銀元參佰元即新台幣玖佰元折算
壹日，褫奪公權壹年。
    事　實
一、乙○○、卯○○均未曾受有期徒刑以上刑之宣告，素行良好
    ，乙○○為台北縣坪林鄉上德村崩山坑5號之戶長，其與卯
    ○○為使所支持之特定候選人於民國94年12月3日所舉辦之
    「台北縣第16屆縣議員選舉」、「台北縣第15屆鄉鎮市長選
    舉」當選，均明知卯○○實際居住在台北縣新莊市○○街96
    之1號，而未居住在坪林鄉上址，且亦無真正遷入該址居住
    之事實，竟共同基於使投票發生不正確結果之犯意聯絡，以
    虛設戶籍之非法方法，由乙○○提供其台北縣坪林鄉上德村
    崩山坑5號之戶籍，供卯○○在取得選舉權之基準日前即94
    年6月1日申請遷入，而使台北縣坪林鄉戶政事務所將虛報遷
    入之卯○○編入「台北縣第16屆縣議員選舉」、「台北縣第
    15屆鄉鎮市長選舉」選舉人名冊公告確定，又卯○○確於94
    年12月3日投票日前往投票，而使投票發生不正確之結果。
二、子○○前因擄人勒贖等案件，經法院分別判處有期徒刑15年
    、3月，應執行有期徒刑15年1月確定，於78年3月21日入監
    執行，並於83年2月8日假釋出監，假釋期間內付保護管束，
    於92年2月18日期滿執行完畢，寅○○、庚○○均未曾受有
    期徒刑以上刑之宣告，素行良好，子○○為台北縣坪林鄉上
    德村九芎坑19號之1之戶長，與寅○○、庚○○為使所支持
    之特定候選人於94年12月3日所舉辦之「台北縣第16屆縣議
    員選舉」、「台北縣第15屆鄉鎮市長選舉」當選，其等均明
    知寅○○、庚○○實際居住在台北縣新店市○○街82巷9號
    8樓，並無居住在坪林鄉上址，且無真正遷入該址居住之事
    實，竟共同基於使投票發生不正確結果犯意之聯絡，以虛設
    戶籍之非法方法，由子○○提供其台北縣坪林鄉坪上德村九
    芎坑19號之1之戶籍，供寅○○、庚○○在取得選舉權之基
    準日前即94年4月4日申請遷入，而使台北縣坪林鄉戶政事務
    所將虛報遷入之寅○○、庚○○編入「台北縣第16屆縣議員
    選舉」、「台北縣第15屆鄉鎮市長選舉」選舉人名冊公告確
    定，又寅○○、庚○○確於94年12月3日投票日前往投票，
    而使投票發生不正確之結果。
三、丑○○、癸○○均未曾受有期徒刑以上刑之宣告，素行良好
    ，丑○○為台北縣坪林鄉大林村九芎林39號之戶長，與癸○○為使所支持之特定候選人於94年12月3日所舉辦之「台北
    縣第15屆縣長選舉」、「台北縣第16屆縣議員選舉」、「台
    北縣第15屆鄉鎮市長選舉」當選，均明知癸○○實際居住在
    台北市○○區○○街9巷18號，並無居住在坪林鄉上址，且
    無真正遷入該址居住之事實，竟共同基於使投票發生不正確
    結果犯意之聯絡，以虛設戶籍之非法方法，由丑○○提供其
    台北縣坪林鄉大林村九芎林39號之戶籍，供癸○○在取得選
    舉權之基準日前即94年8月2日申請遷入，而使台北縣坪林鄉
    戶政事務所將虛報遷入之癸○○編入「台北縣第15屆縣長選
    舉」、「台北縣第16屆縣議員選舉」、「台北縣第15屆鄉鎮
    市長選舉」選舉人名冊公告確定，又癸○○確於94年12月3
    日投票日前往投票，而使投票發生不正確之結果。
四、巳○○、辰○○、壬○○均未曾受有期徒刑以上刑之宣告，
    素行良好，巳○○為台北縣坪林鄉大林村鶯子瀨4之1號之戶
    長，與辰○○、壬○○為使所支持之特定候選人於94年12月
    3日所舉辦之「台北縣第16屆縣議員選舉」、「台北縣第15
    屆鄉鎮市長選舉」當選，其等均明知辰○○、壬○○實際居
    住在台北縣汐止市○○街474巷6號4樓，並無居住在坪林鄉
    上址，且無真正遷入該址居住之事實，竟共同基於使投票發
    生不正確結果犯意之聯絡，以虛設戶籍之非法方法，由巳○○提供其台北縣坪林鄉大林村鶯子瀨4之1號之戶籍，供辰○○、壬○○在取得選舉權之基準日前即94年5月9日申請遷入
    ，而使台北縣坪林鄉戶政事務所將虛報遷入之辰○○、壬○○編入「台北縣第16屆縣議員選舉」、「台北縣第15屆鄉鎮
    市長選舉」選舉人名冊公告確定，又辰○○、壬○○確於94
    年12月3日投票日前往投票，而使投票發生不正確之結果。
五、戊○○前未曾受有期徒刑以上刑之宣告，素行良好，其為台
    北縣坪林鄉大林村魚堀44號之6之戶長，與丁○○（已先
    行審結）為使所支持之特定候選人於94年12月3日所舉辦之
    「台北縣第16屆縣議員選舉」、「台北縣第15屆鄉鎮市長選
    舉」當選，其等均明知丁○○實際居住在台北縣土城市○○
    路67號5樓，並無居住在坪林鄉上址，且無真正遷入該址居
    住之事實，竟共同基於使投票發生不正確結果犯意之聯絡，
    以虛設戶籍之非法方法，由戊○○提供其台北縣坪林鄉大林
    村魚堀44號之6之戶籍，供丁○○在取得選舉權之基準日
    前即94年5月23日申請遷入，而使台北縣坪林鄉戶政事務所
    將虛報遷入之丁○○編入「台北縣第16屆縣議員選舉」、「
    台北縣第15屆鄉鎮市長選舉」選舉人名冊公告確定，又丁○○確於94年12月3日投票日前往投票，而使投票發生不正確
    之結果。
六、己○○前未曾受有期徒刑以上刑之宣告，素行良好，其為台
    北縣坪林鄉坪林村坪林25號戶長，與辛○○（已先行審結）
    為使所支持之特定候選人於94年12月3日所舉辦之「台北縣
    第15屆縣長選舉」、「台北縣第16屆縣議員選舉」、「台北
    縣第15屆鄉鎮市長選舉」當選，其等均明知辛○○實際居住
    在桃園縣新屋鄉青草坡12號，並無居住在坪林鄉上址，且無
    真正遷入該址居住之事實，竟共同基於使投票發生不正確結
    果犯意之聯絡，以虛設戶籍之非法方法，由己○○提供其台
    北縣坪林鄉坪林村坪林25號之戶籍，供辛○○在取得選舉權
    之基準日前即94年6月13日（起訴書誤載為94年7月20日）申
    請遷入，而使台北縣坪林鄉戶政事務所將虛報遷入之辛○○
    編入「台北縣第15屆縣長選舉」、「台北縣第16屆縣議員選
    舉」、「台北縣第15屆鄉鎮市長選舉」選舉人名冊公告確定
    ，又辛○○確於94年12月3日投票日前往投票，而使投票發
    生之結果。
七、丙○○、甲○○均未曾受有期徒刑以上刑之宣告，素行良好
    ，丙○○為台北縣坪林鄉粗窟村灣潭6號之戶長，與甲○○
    為使所支持之特定候選人於94年12月3日所舉辦之「台北縣
    第15屆縣長選舉」、「台北縣第16屆縣議員選舉」、「台北
    縣第15屆鄉鎮市長選舉」當選，其等均明知甲○○實際居住
    在台北市○○區○○路230巷7號3樓，並無居住在坪林鄉上
    址，且無真正遷入該址居住之事實，竟共同基於使投票發生
    不正確結果犯意之聯絡，以虛設戶籍之非法方法，由丙○○
    提供其台北縣坪林鄉粗窟村灣潭6號之戶籍，供甲○○在取
    得選舉權之基準日前即94年4月28日申請遷入，而使台北縣
    坪林鄉戶政事務所將虛報遷入之甲○○編入「台北縣第15屆
    縣長選舉」、「台北縣第16屆縣議員選舉」、「台北縣第15
    屆鄉鎮市長選舉」選舉人名冊公告確定，又甲○○確於94年
    12 月3日投票日前往投票，而使投票發生不正確之結果。
八、案經台北縣坪林鄉戶政事務所函請台灣台北地方法院檢察署
    檢察官偵查起訴。
    理  由
壹、程序方面：
  　按被告以外之人於審判外之言詞或書面陳述，除法律有規定
    者外，不得作為證據；又被告以外之人於審判外之陳述，雖
    不符合同法第159條之1至第159條之4之規定，但經當事人於
    審判程序同意作為證據，法院審酌該言詞陳述或書面陳述作
    成時之情況，認為適當者，亦得為證據。當事人、代理人或
    辯護人於法院調查證據時，知有第159條第1項不得為證據之
    情形，而未於言詞辯論終結前聲明異議者，視為有前項之同
    意，刑事訴訟法第159條第1項及第159條之5分別定有明文。
    查本判決下列所引用之各該被告以外之人於審判外之陳述（
    包含書面陳述），皆屬傳聞證據，惟當事人雖知上開證據資
    料為傳聞證據，但於本院準備程序及審判期日中均表示無意
    見而不予爭執，且迄至言詞辯論終結前亦未再聲明異議，本
    院審酌上開證據資料製作時之情況，尚無違法不當及證明力
    明顯過低之瑕疵，亦認為以之作為證據應屬適當，故揆諸前
    開規定，爰逕依刑事訴訟法第159條之5規定，認前揭證據資
    料均例外有證據能力，合先敘明。
貳、實體方面：
一、訊據被告乙○○、卯○○、子○○、寅○○、庚○○、丑○○、癸○○、巳○○、辰○○、壬○○、戊○○、己○○、
    丙○○、甲○○對於上揭事實均坦承不諱，並有電信帳單、
    信用卡帳單、電費收據、戶籍謄本、台北縣政府警察局新店
    分局坪林分駐所戶口查察通報單、選舉人名冊、台北縣坪林
    鄉戶政事務所94年9月8日北縣坪戶字第0940001187號函、94
    年10月5日北縣坪戶字第0940001295號函暨所附遷入戶籍登
    記申請書、同意書、委託書、95年1月13日北縣坪戶字第095
    000018號函暨所附戶籍資料、戶卡片等件可稽足徵其等前開
    出於任意性之自白與事實相符，自得採為論科之依據。從而
    ，本件事證明確，其等犯行堪以認定，自應依法論科。
二、論罪科刑部分：
  （一）按刑法第146條之妨害投票正確罪，必須行為人主觀上
        具備妨害投票正確結果之故意，而以詐術或其他非法之
        方法，使投票發生不正確之結果或變造投票之結果行為
        ，始足以構成本罪，所謂「使投票發生不正確之結果」
        ，乃指行為人使投票所得之結果，與真實之結果不相符
        合之意，亦即指因行為人之妨害投票行為而導致投票結
        果為不正確之「票數」而言，此與以該選舉區內有選舉
        權人數及投票人數為比例之投票率，或以投票人數及各
        候選人得票數為比例之得票率無關，亦不以使落選者當
        選或使當選者落選為必要（最高法院91年度台上字第37
        6號裁判參照）。是核被告乙○○、卯○○、子○○、
        寅○○、庚○○、丑○○、癸○○、巳○○、辰○○、
        壬○○、戊○○、己○○、丙○○、甲○○等人所為，
        均係犯刑法第146條第1項之妨害投票正確罪。被告乙○○與卯○○間、被告子○○與寅○○、庚○○間，被告
        丑○○與癸○○間，被告巳○○與辰○○、壬○○間，
        被告戊○○與丁○○（已先行審結）間，被告己○○與
        辛○○（已先行審結）間，被告丙○○與甲○○間，分
        別有犯意聯絡及行為分擔，皆為共同正犯。又95年7 月
        1日修正施行之刑法第28條將舊法之「實施」修正為「
        實行」，僅共同實行犯罪行為者始成立共同正犯，是新
        舊法關於共同正犯之規定固有修正，然對被告乙○○、
        卯○○、子○○、寅○○、庚○○、丑○○、癸○○、
        巳○○、辰○○、壬○○、戊○○、己○○、丙○○、
        甲○○等人而言，無論修正前後之規定，均構成共同正
        犯，故刑法第28條之修正內容，對其等並無有利或不利
        之影響，應無比較新舊法之必要（最高法院95年度台上
        字第5669號判決參照）。查被告子○○前因擄人勒贖等
        案件，經法院分別判處有期徒刑15年、3月，應執行有
        期徒刑15年1月確定，於78年3月21日入監執行，並於83
        年2月8日假釋出監，假釋期間內付保護管束，於92 年2
        月18日期滿執行完畢等情，有台灣高等法院被告前案紀
        錄表乙份在卷可參，其前受徒刑之執行完畢，於5年以
        內故意再犯本件有期徒刑以上之罪，無論依修正前刑法
        第47條或95年7月1日修正施行之刑法第47條第1項規定
        ，均構成累犯，並無法律實質變更，對被告子○○而言
        ，並無有利或不利之情形，應不生新舊法比較之問題（
        台灣高等法院暨所屬法院95年度12月法律座談會刑事類
        提案第8號研討結果參照），爰逕依修正後刑法第47條
        第1項規定，加重其刑。
  （二）本院審酌被告乙○○、卯○○、子○○、寅○○、庚○○、丑○○、癸○○、巳○○、辰○○、壬○○、戊○○、己○○、丙○○、甲○○等人以虛偽遷入戶籍之方
        法，影響純正選舉之風氣，並對其他候選人造成不公平
        之競爭及參與本件犯罪之程度、情節輕重暨犯後坦承犯
        行之態度等一切情狀，量處如主文所示之刑，又95年7
        月1日修正施行之刑法第41條第1項前段關於得易科罰金
        之折算標準，由「得以1元以上3元以下折算1日」（按
        此規定配合修正前罰金罰鍰提高標準條例第2條【現已
        刪除】規定，就其原定數額提高為100倍折算1日，則最
        高應以銀元30 0元折算1日，經折算為新台幣後，應以
        新台幣900元折算為1日），提高為「以新台幣1千元、2
        千元或3千元折算1日」，是以修正前關於易科罰金之折
        算標準金額較低，自係對其等較為有利，爰依刑法第2
        條第1項前段規定，適用修正前刑法第41條第1項前段規
        定，諭知易科罰金之折算標準。另宣告6月以上有期徒
        刑，依犯罪之性質認為有褫奪公權之必要者，宣告褫奪
        公權1年以上10年以下；犯公職人員選舉罷免法第5章之
        罪或刑法分則第6章之妨害投票罪，宣告有期徒刑以上
        之刑者，並宣告褫奪公權，修正前刑法第37條第2項及
        公職人員選舉罷免法第98條第3項分別定有明文，公職
        人員選舉罷免法第98條第3項關於褫奪公權之宣告，寓
        有強制性，為修正前刑法第37條第2項之特別規定，不
        受宣告6月以上有期徒刑之限制，法院自應優先適用，
        惟宣告褫奪公權之期間仍為1年以上10年以下，而褫奪
        公權依我國刑法規定，為從刑之一種，附屬於主刑，不
        生比較輕重問題（最高法院79年度第3次刑事庭會議決
        議），亦不容與其他刑法總則規定割裂適用，是以爰依
        公職人員選舉罷免法第98條第3項及修正前刑法第37條
        第2項規定，均併予宣告褫奪公權1年，以資懲儆。再者
        ，本件行為時雖係於95年7月1日刑法修正施行前，惟刑
        法第74條關於緩刑之規定，依最高法院95年度第8次刑
        事庭會議決議，仍應適用95年7月1日施行之緩刑規定，
        是被告乙○○、卯○○、寅○○、庚○○、丑○○、癸○○、巳○○、辰○○、壬○○、戊○○、己○○、丙○○、甲○○等人均未曾受有期徒刑以上刑之宣告，有
        台灣高等法院被告前案紀錄表乙份可按，其等因一時短
        於思慮致罹刑章，經此教訓後，當知所警惕，且尚屬情
        有可原，其等所生危害亦屬有限，惡行非鉅，本院認尚
        無逕對其等施以短期自由刑之必要，故上開宣告之刑，
        以暫不執行為適當，爰依修正後刑法第74條第1項第1款
        規定，均併予宣告緩刑2年，以啟自新。
據上論斷，應依刑事訴訟法第299條第1項前段，刑法第2條第1項
前段、第11條、第28條、第146條第1項、第47條第1項、修正前
刑法第41條第1項前段、第37條第2項、刑法第74條第1項第1款，
公職人員選舉罷免法第98條第3項，修正前罰金罰鍰提高標準條
例第2條，現行法規所定貨幣單位折算新台幣條例第2條，判決如
主文。
本案經檢察官孫小萍到庭執行職務。
中　　華　　民　　國　　96　　年　　1 　　月　　18　　日
　　　　　　　　　刑事第十三庭  審判長法官  黃雅君
                                      法官  李明益
                                      法官  鍾素鳳
以上正本證明與原本無異。
如不服本判決，應於判決送達後10日內，向本院提出上訴狀。
                                     書記官 陳鳳瀴
中　　華　　民　　國　　96　　年　　1 　　月　　23　　日
附錄本判決論罪之法條：
刑法第146條
　　以詐術或其他非法之方法，使投票發生不正確之結果或變造
  　投票之結果者，處5年以下有期徒刑。
　　前項之未遂犯罰之。
